臺灣臺南地方法院交通事件裁定　　　　　　　　　　九十三年度交聲字第五二七號
　　移送機關　交通部公路總局嘉義區監理所臺南監理站
　　受處分人
　　即異議人　甲○○
右列受處分人因違反道路交通管理處罰條例案件，對於交通部公路總局嘉義區監理所
臺南監理站九十三年九月二十九日所為之裁決處分（處分案號：嘉監南字第裁七四—
ＺＤＣ０００七八八號）聲明異議，本院裁定如左：
    主  文
異議駁回。
    理  由
一、聲明異議意旨略以：受處分人即異議人甲○○於民國九十三年七月十九日上午八
    點五十二分左右，雖有駕駛車牌號碼Ｃ八—０四九一號自用小客車，行經最高速
    限為時速一００公里之國道一號高速公路南下三一一．四五公里處之情事，然並
    未有任何超速之情形，不知何故竟遭內政部警政署國道公路警察局第四警察隊警
    員測速拍照後予以逕行舉發。又舉發單位並未提供本件測速儀器之原始機號、規
    格、檢驗等，以證明該儀器之正確性，另依道路交通管理處罰條例第八條第二項
    之規定，舉發單位採逕行舉發之方式，未予異議人陳述意見之機會，亦有違反法
    律之規定。而高速公路全線最高速限為時速一百公里之限制，已超過一般之處理
    原則，更違反行政程序法之法律原則及保留原則。從而，異議人不服原裁處，乃
    提起本件異議。
二、汽車行駛高速公路或設站管制之道路，而不遵管制之規定者，處汽車駕駛人新臺
    幣三千元以上六千元以下罰鍰，並記違規點數一點，道路交通管理處罰條例第三
    十三條第一項及第六十三條第一項第一款分別定有明文；又汽車行駛高速公路應
    依速限標誌指示，高速公路交通管制規則第五條第一項亦有明文規定。其次，汽
    車駕駛人有其他違規行為經以科學儀器取得證據資料者，當場不能或不宜攔截製
    單舉發者，得對汽車所有人逕行舉發處罰；而違反道路交通管理處罰條例第十二
    條至第六十八條之行為，由公路主管機關處罰之；前項處罰於裁決前，應給予違
    規行為人陳述之機會。另道路交通管理處罰條例所定罰鍰之處罰，行為人接獲違
    反道路交通管理事件通知單後，不服舉發事實者，應於十五日內，向處罰機關陳
    述意見；其不依通知所定期限前往指定處所聽候裁決，且未依規定期限繳納罰鍰
    結案或向處罰機關陳述意見者，處罰機關得逕行裁決之，道路交通管理處罰條例
    第七條之二第一項第六款、第八條第一項第一款、第二項及第九條第一項後段則
    有明確規定。
三、經查：
    （一）受處分人即異議人甲○○於九十三年七月十九日上午八點五十二分左右，
          駕駛車牌號碼Ｃ八—０四九一號自用小客車，行經最高速限為時速一００
          公里之國道一號高速公路南下三一一．四五公里處時，為內政部警政署國
          道公路警察局第四警察隊警員，以雷達測速照相儀器測得其行車時速為一
          一二公里，有超速而不遵高速公路管制規定之違規事實，除有內政部警政
          署國道公路警察局公警局交字第ＺＤＣ０００七八八號舉發違反道路交通
          管理事件通知單一紙附卷可參外，並有內政部警政署國道公路警察局第四
          警察隊九十三年九月十日公警四交訴字第０九三０００一五七六號函及九
          十三年十一月十二日公警國四交訴字第０九三０００一八七五號函附之測
          速採證照片各一份在卷足憑。
    （二）其次，本件執勤警員所使用之雷達測速照相儀器，廠牌係：ＧＡＴＳＯＭ
          ＥＴＥＲ，規格則為：13.450GHz（Ku-Band）照相式，且經我國經濟部標
          準檢驗局於九十二年九月十日檢定合格（檢定合格單碼：MM0000000A,B）
          ，其有效期限並至九十三年九月三十日止等情，復有卷附之經濟部標準檢
          驗局九十二年九月十日雷達測速儀檢定合格證書一紙存卷可資佐參，足見
          本件執勤警員所用來測速之雷達測速照相儀器之準確度及正確性，應均值
          得信賴，而無測速錯誤之可能。因此，受處分人即異議人甲○○於前述時
          、地，駕車行經最高速限為時速一００公里之國道一號高速公路時，其行
          車速度為時速一一二公里，有超速而不遵高速公路管制規定之違規行為，
          應可認定。
    （三）再者，交通勤務警察或依法令執行交通稽查任務人員，開單舉發違反道路
          交通管理處罰條例所列之違規事實，經公路主管機關或警察機關所為之裁
          決處罰，本質上為行政處分，係公務員基於職務上權力，依法就特定之具
          體事件所為，並具有公法上效果之單方行政行為。而根據公務員為公法上
          行為具有公信力之原則，立法者乃於道路交通管理處罰條例及高速公路交
          通管制規則等交通法規中制定相關規定，使交通勤務警察或依法令執行交
          通稽查任務人員，在特殊情形下，當場不能或不宜攔截製單舉發時，得當
          機處置而就違規事實予以逕行舉發（參見道路交通管理處罰條例第七條之
          二及高速公路交通管制規則第二十六條等規定），以達成維護交通秩序及
          公共安全之行政目的。反之，若謂公務員之一切行政行為，均需預留充分
          之證據，以證明其所認定之事實為真，則國家行政勢必受到相當程度之阻
          礙，而且相關行政目的亦難以順利達成，故刑事訴訟法中就犯罪證據有關
          之規定，與屬於行政秩序罰之交通違規裁罰本旨不相符合之部分，自不在
          得以準用之列。從而，交通違規行政爭訟之舉證責任原理，應非如刑事案
          件中，必須超越任何合理懷疑，始可為有罪判決之嚴格證明程度，而係應
          與民事訴訟之舉證責任原理相類似，亦即，基本上應就行政機關與人民所
          各自主張有利於己之事實，分配其應盡之舉證責任，而非逕予適用刑事訴
          訟法上之「無罪推定」原則，此觀諸行政訴訟法第一百三十六條，規定行
          政訴訟程序準用民事訴訟法第二百七十七條舉證責任分配原則之立法意旨
          ，即可明瞭。
    （四）基此，受處分人即異議人甲○○雖極力辯稱：其所駕駛之小客車並無超速
          之情形等語，然異議人並未就本件雷達測速照相儀器進行測速過程，以及
          對於超速車輛之認定確有錯誤之情形，提出相關事證以供調查，且經核亦
          無其他任何證據，足資證明本件舉發警員確有捏造事實違法取締之情事，
          ，故舉發警員本其維護交通秩序及道路行車安全等職責所為之本件交通違
          規舉發內容，自應予以採信。從而，異議人於前述時、地，駕車行經最高
          速限為時速一００公里之國道一號高速公路，確有超速而不遵高速公路管
          制規定之違規行為，應無疑問。
    （五）至本件受處分人即異議人甲○○之前述違規行為，則係經內政部警政署國
          道公路警察局第四警察隊警員以雷達式測速照相儀器定點測速照相方式取
          得超速之科學證據資料，當場本無從對於異議人加以攔截製單舉發，然依
          照上開道路交通管理處罰條例第七條之二第一項第六款之規定，該警察隊
          警員根據該科學證據資料予以逕行舉發，經核並無任何違法或不當之處。
          又異議人之上述違規行為，係違反道路交通管理處罰條例第三十三條第一
          項之規定，依法應由該管監理機關即本件之原處分機關處罰之，而前開舉
          發單位即內政部警政署國道公路警察局第四警察隊則僅係就該違規事實予
          以製單舉發，而未直接對於違規行為人加以裁決處罰，故尚非此處所稱之
          處罰機關。而依照右述道路交通管理處罰條例第八條第二項之規定，於裁
          決前應給予違規行為人陳述之機會，應指公路主管機關即本件原處分機關
          在裁決前應予異議人陳述之機會，而非指舉發單位於製單舉發前，亦必須
          讓違規行為人陳述意見。另本件異議人於接獲違反道路交通管理事件通知
          單後，如有不服相關舉發事實之情形，則依照同條例第九條第一項之規定
          ，本可於十五日內向處罰機關即本件原處分機關陳述意見，但異議人任意
          指摘本件舉發單位未依道路交通管理處罰條例之相關規定，給予其陳述意
          見之機會，經核則尚非有理。此外，高速公路於交流道入口處或速限變換
          處等各重要地點，均會設置有明顯之最高速限交通標誌，駕駛人駕車行駛
          於高速公路，本應密切注意各路段之最高速限標誌，又國道一號高速公路
          行車速度上限之最高速度為時速一百公里，則為一般駕駛人所熟知，且該
          最高速限之設定，經查亦無任何不當，何況高速公路全線最高速限應為多
          少，經核與行政程序法之法律原則及保留原則更屬無涉。從而，異議人上
          述所辯：舉發單位未予其陳述意見之機會，有違法律規定，而最高速限為
          時速一百公里之限制，已超過一般處理原則，更違反行政程序法之法律原
          則及保留原則等內容，經核顯均非有理，而不足採。
四、綜上所述，受處分人即異議人甲○○於前述時、地，駕駛自用小客車行駛於高速
    公路，有超速而不遵管制規定之違規事實既可認定，則原處分機關即交通部公路
    總局嘉義區監理所臺南監理站，據此並引用上開道路交通管理處罰條例第三十三
    條第一項及第六十三條第一項第一款之規定，裁處異議人罰鍰新臺幣三千元，並
    記違規點數一點，於法即無不當，至本件異議內容，經核並無理由，故應予以駁
    回。
五、據上論斷，應依道路交通案件處理辦法第十九條，裁定如主文。
中      華      民      國      九十三      年     一     月    十一    日
                              臺灣臺南地方法院交通法庭
                                  法  官    陳  志  成
右正本證明與原本無異。
如不服本裁定應於送達後五日內向本院提出抗告狀。
              書記官    黃  瓊  蘭
中      華      民      國      九十三      年     一     月    十一    日
